【裁判字號】    97,上訴,4096
【裁判日期】    970908
【裁判案由】    誣告等
【裁判全文】
臺灣高等法院刑事判決                97年度上訴字第4096號
上  訴  人  臺灣桃園地方法院檢察署檢察官
上  訴  人
即  被  告  乙○○
                    （另案
被      告  甲○○
上列上訴人等因被告誣告等罪案件，不服臺灣桃園地方法院九十
七年度訴字第四五七號，中華民國九十七年七月二十九日第一審
判決（起訴案號：臺灣桃園地方法院檢察署九十六年度偵字第一
七0七二號），提起上訴，本院判決如下：
    主  文
上訴駁回。
    理  由
按提起第二審之上訴，其上訴書狀應敘述具體理由，為第二審上
訴必備之程式。此觀民國九十六年七月四日修正公布刑事訴訟法
第三百六十一條第二項之規定甚明。倘上訴理由之敘述未合乎具
體之要求者，其上訴即屬同法第三百六十二條前段所定「上訴不
合法律上之程式」，第二審法院應依同法第三百六十七條前段之
規定，以判決駁回之。至其理由之具體與否，屬第二審法院審查
範圍，不在第一審法院命補正之列，上訴書狀如已敘述理由，無
論其具體與否，即無待其補提理由書或命補正之問題。此與上訴
書狀全未敘述上訴理由者，第一審法院依刑事訴訟法第三百六十
一條第三項之規定，應定期間先命補正之情形，尚屬有別。又第
二審上訴之目的，既在於請求撤銷、變更原判決，則所謂「具體
理由」，自應就原判決如何足以撤銷、如何應予變更之「事實上
」或「法律上」之具體根據，本於確實之訴訟資料暨原因事實之
所出，逐一敘述、記載，必已具體指出原判決事實認定有如何之
錯誤（例如原判決所採納之證據如何不具證據能力，所為證明力
之判斷如何違背經驗、論理法則等），法律之適用（尤其實體法
）有如何違誤之處，而足以動搖原判決使之成為不當或違法而得
改判之事由；必要時並應提出有利於己之事證，期使第二審法院
採納，俾為有利於上訴人之認定，始屬合法。上訴理由之敘述，
應先合乎具體之要求，始有所敘述可取與否之實體審理與判斷之
問題。是上訴人之上訴書狀雖敘述上訴理由，但僅泛言原判決認
定事實錯誤、違背法令、量刑失之過重或輕縱等情詞，而未依上
揭意旨指出具體事由，或形式上雖已指出具體事由，然該等事由
縱使屬實，亦不足以認為原判決有何不當或違法（例如所指摘訴
訟程序之瑕疵，將因第二審重新審理而補正），或其所陳之事由
，與訴訟資料所載不相適合，或所指摘原判決之「不當」或「違
法」根本不存在者，均應認其實質上並未符合具體之要件；且上
訴之「理由」應於理由書中敘述，不得引用或檢附其他文書替代
，方能認為合法；俾符節制濫行上訴之立法意旨。本件上訴人乙
○○因不服原審論處其犯詐欺取財罪刑（累犯）之判決，檢察官
因不服原審論處被告甲○○以犯誣告罪刑（處有期徒刑四月，減
為有期徒刑二月，緩刑二年）之判決，分別提起上訴。乙○○上
訴意旨僅泛稱：請給予公平之判決，始能得以平反等語；檢察官
上訴理由則泛以：甲○○否認犯罪，緩刑是否適當，請再斟酌等
詞。然查刑法上之緩刑，乃法院對於被告宣告刑罰之猶豫制度，
依職權自由裁量行之，不屬於依據犯罪事實適用法律之範疇。原
判決已就甲○○有無再犯之虞及能否由於刑罰之宣告而策其自新
，說明其憑以斟酌所宣告之刑認以暫不執行為適當之理由，核無
裁量權濫用之情事。上訴人等之上訴理由，僅係徒憑己見為敘述
，俱未依據卷內既有訴訟資料，具體指出或表明原判決有何採證
、認事、用法等足以影響判決本旨之不當或違法之理由。揆之首
揭說明，其等之上訴為不合法律上之程式，均應予駁回。並不經
言詞辯論為之。
據上論斷，應依刑事訴訟法第三百六十七條前段、第三百七十二
條，判決如主文。
中    華    民    國    97    年    9     月    8     日
            刑事第十九庭  審判長法  官  黃金富
                                法  官  魏新國
                                法  官  吳  燦
以上正本證明與原本無異。
誣告部分如不服本判決，應於收受送達後十日內向本院提出上訴
書狀，其未敘述上訴之理由者並得於提起上訴後十日內向本院補
提理由書（均須按他造當事人之人數附繕本）。
詐欺部分不得上訴。
                                書記官  陳靜姿
中    華    民    國    97    年    9     月    9     日


司法院資訊處製作；財團法人民間司法改革基金會備份。
